臺灣臺中地方法院刑事判決　　　　　　　　　　　　　九十三年度易字第三七一號
　　公　訴　人　臺灣臺中地方法院檢察署檢察官
　　被　　　告　乙○○
　　選任辯護人　劉思顯律師
右列被告因傷害案件，經檢察官提起公訴（九十二年度偵字第一八三二八號），本院
判決如左：
    主  文
乙○○無罪。
    理  由
一、公訴意旨略以：被告乙○○係財政部中區國稅局（下稱國稅局）臺中縣分局第一
    課課長，係依法執行公務之公務員，竟基於普通傷害之犯意，於民國（下同）九
    十二年七月十日十一時許，在臺中縣豐原市○○路三十六號三樓國稅局臺中縣分
    局內，因告訴人甲○○申報稅務與承辦人員發生爭執，被告出面打圓場時，以右
    手指戳告訴人左胸前二下，致其受有左胸上部挫傷之傷害，因認被告涉有刑法第
    二百七十七條第一項之傷害罪嫌云云。
二、按犯罪事實應依證據認定之，無證據不得認定犯罪事實；不能證明被告犯罪者，
    應諭知無罪之判決，刑事訴訟法第一百五十四條第二項、第三百零一條第一項分
    別定有明文。次按告訴人之告訴，係以使被告受刑事訴追為目的，是其陳述是否
    與事實相符，仍應調查其他證據以資審認（最高法院五十二年台上字第一三○○
    號判例意旨參照）。又被害人之陳述如無瑕疵，且就其他方面調查又與事實相符
    ，固足採為科刑之基礎，倘其陳述尚有瑕疵，而在未究明前，遽採為論罪科刑之
    根據，即難認為適法。所謂無瑕疵，係指被害人所為不利被告之陳述，與社會上
    之一般生活經驗或卷附其他客觀事證並無矛盾而言，至所謂就其他方面調查認與
    事實相符，非僅以所援用之旁證足以證明被害結果為已足，尤須綜合一切積極佐
    證，除認定被告確為加害人之外，在推理上無從另為其他合理原因之假設而言（
    最高法院六十一年台上字第三○九九號判例、九十二年度台上字第二九八四號判
    決意旨參照）。另認定犯罪事實所憑之證據，雖不以直接證據為限，間接證據亦
    包括在內；然而無論直接或間接證據，其為訴訟上之證明，須於通常一般之人均
    不致有所懷疑，而得確信其為真實之程度者，始得據為有罪之認定，倘其證明尚
    未達到此一程度，而有合理之懷疑存在時，事實審法院復已就其心證上理由予以
    闡述，敘明其如何無從為有罪之確信，因而為無罪之判決，尚不得任意指為違法
    （最高法院七十六年台上字第四九八六號判例意旨參照）。
三、訊據被告堅詞否認有何傷害告訴人之犯行，辯稱：伊見告訴人與稅務員吳耀輝發
    生爭執，乃出面維持秩序，為安撫告訴人之情緒，伊以左手輕拍告訴人之右肩，
    但未以右手指戳告訴人之左胸等語。經查：告訴人左胸上部受挫傷之事實，業據
    其指訴歷歷，並有賴外婦產科診所、行政院衛生署臺中醫院出具之診斷證明書二
    紙附卷可資佐證，固堪信為真。惟證人己○○即國稅局臺中縣分局工讀生到庭結
    稱：「（問：被告和告訴人有無拉扯？）沒有，我們課長（指被告）在前面的時
    候，我只有看到課長的左手在告訴人的右肩上輕拍」等語，證人庚○○即國稅局
    臺中縣分局政風室主任結稱：「我在場是沒有看到被告有用手戳告訴人」等語，
    證人戊○○即國稅局臺中縣分局稅務員結稱：「（問：案發當時，是否在現場？
    ）是，他們在爭吵的時候，我站在政風室出來的通道中間」、「（問：當時有無
    看到被告與告訴人肢體有所接觸？）…林課長（指被告）從他的辦公室出來，當
    時吳先生一直在罵他，乙○○出來是站在甲○○的後面，他走過來的時候，他有
    拍他的右肩，問他有什麼事」、「（問：有無看到被告打告訴人？）沒有，當時
    我站在正對面」等語，證人丙○○即國稅局臺中縣分局稅務員結稱：「（問：案
    發當時，是否在現場？）我本來和一位同事在課長（指被告）辦公室談事情，後
    來聽到聲音很大，我就到外面看」、「（問：現場有看到被告戳告訴人？）沒有
    看到」等語，上開證人一致證述未目睹被告以手指戳告訴人，彼等於事發時在場
    則為告訴人所不否認，倘事實確如告訴人之指訴，係被告戳刺其二次造成前述傷
    害結果，衡酌告訴人為當時在場者注目之焦點、被告又連續二度出手等情況，鄰
    近之人豈可能盡數渾然不覺？再者，告訴人於準備程序中指稱庚○○於政風室內
    親見其受傷才為其製作筆錄，以及於本院審理時結稱政風室內之助理有看到其胸
    前二處紅色瘀傷乙節，除與證人庚○○結稱：「吳先生（指告訴人）有將衣服弄
    開給我看，現場我沒有看到有瘀傷的情形」、「（問：有無跟告訴人查看他的傷
    勢？）告訴人有給我看，他將衣服解開給我看，但我沒有看到他的傷勢」等情不
    符外，由庚○○於九十二年七月十日十二時二十五分為告訴人製作之「訪談紀要
    」中，就告訴人自述傷勢之記載為「課長卻用手指戳擊我的左肩腋下，造成悶痛
    」觀之，亦難認告訴人所言屬實，蓋既稱「悶痛」，而非使用「挫傷」或「瘀傷
    」等字眼，應指無從以肉眼觀察得知之內傷，若庚○○確曾看見告訴人受有瘀傷
    ，亟欲保全證據之告訴人豈能不要求庚○○當場改正，而仍「親閱無訛簽名蓋章
    」，認可前揭訪談紀要之記載？又本件事發地點為國稅局臺中縣分局，屬公共場
    所，時有洽公民眾進出，爭執發生後更有多人在場圍觀及勸說調解，眾目睽睽之
    下，被告有無以出手傷人方式解決問題之必要與可能，誠屬可疑。是告訴人之指
    訴，實難謂無與一般生活經驗及其他客觀事證相違之瑕疵。末參諸卷附行政院衛
    生署臺中醫院病歷紀錄之記載，告訴人於九十二年七月十一日即其指稱遭戳傷之
    次日於該院就診，經診斷除「胸悶」、「胸壁挫傷」外，並有「其他肩及上臂之
    扭傷及拉傷」之症狀，告訴人左胸受挫傷是否出於被告之傷害行為，本已有疑，
    如佐以其肩或上臂部位於同一時期受傷之情，即更難排除前開傷害係因其他事故
    之外力衝擊而一次形成之合理懷疑。綜上所述，依告訴人之指訴與診斷證明書二
    紙等證據，尚不足以使本院遽為不利於被告之認定，此外復無其他積極證據可證
    被告有公訴人所指犯行，揆諸前揭規定及說明，自應為被告無罪之諭知。
據上論斷，應依刑事訴訟法第條第三百零一條第一項，判決如主文。
本案經檢察官丁○○到庭執行職務。
中      華      民      國    九十三    年      五      月    十九    日
                                      臺灣臺中地方法院刑事第五庭
                                          審判長法  官    梁  堯  銘
                                                法  官    巫  淑  芳
                                                法  官    林  慧  英
右正本證明與原本無異。
如不服本判決，應於判決送達後十日內，向本院提出上訴狀。
                                                書記官
中      華      民      國    九十三    年      五      月     二十     日
